【裁判字號】    96,交聲,644
【裁判日期】    970430
【裁判案由】    聲明異議
【裁判全文】
臺灣臺南地方法院交通事件裁定         96年度交聲字第644號
原處分機關  交通部公路總局嘉義區監理所台南監理站
異議人即受
處分人      甲○○
上列受處分人因違反道路交通管理處罰條例案件，對於交通部公
路總局嘉義區監理所台南監理站，民國96年7月10日所為之裁決
處分（處分案號：嘉監南字第裁00-000000000號），聲明異議，
本院裁定如下：
      主  文
異議駁回。
      理  由
一、原處分意旨略以：異議人即受處分人甲○○（下稱異議人）
    於民國96年3月5日，因「在6個月內，駕照違規記點共達6點
    以上」，原處分機關即交通部公路總局嘉義區監理所台南監
    理站，遂於96年7月10日依道路交通管理處罰條例（下稱處
    罰條例）第63條第3項前段及第24條第1項第5款 (原處分漏
    引第24條第1項第5款)之規定，裁處異議人吊扣駕駛執照1個
    月及應接受道路交通安全講習，並於主文欄內限定異議人於
    96年8月9日以前繳送駕駛執照，逾期未繳自96年8月10日起
    易處吊扣駕駛執照2個月，96年8月24日前未繳送，自96年8
    月25日起易處吊銷，並逕行註銷駕駛執照，駕駛執照吊 (註
    )銷後，自96年8月10日起1年內不得重新考領駕駛執照等語
    。
二、本件聲明異議意旨略以：原處分機關嘉監南字第裁74-S00
    00000號裁決書，就2車發生事故之原因，未詳加審酌，對於
    2車碰撞之位置是否係機車撞擊自小客車左側後輪葉子板處
    ？是時自小客車之行車位置是否已通過交岔路口中心線？悉
    未釐清以判斷異議人究竟有無違規？即遽裁處罰鍰並記違規
    點數4點，殊嫌不合。原裁定未待另案裁罰記違規點數4點之
    裁決確定前，即為本件之裁決尚嫌率斷。餘如異議狀所載
    。為此聲明異議，請求撤銷原處分。
三、按汽車駕駛人在6個月內，違規記點共達6點以上者，吊扣駕
    駛執照1個月。又汽車駕駛人違反本條例，經主管機關裁決
    後逾20日未向管轄地方法院聲明異議，或其聲明異議經法院
    裁定確定，而不依裁決或裁定繳送駕駛執照者，按其吊扣期
    間加倍處分；仍不依限期繳送駕駛執照者，吊銷其駕駛執照
    。處罰條例第63條第3項前段、第65條第2款，分別定有明文
    。
四、本院審酌：
  (一)異議人分別於：96年2月9日違規，經原處分機關，以嘉監
    南字第裁74-S0000000號裁決書裁處記違規點數4點96年3
    月5日違規，經原處分機關，以嘉監南字第裁74-M00000000
    號裁決書裁處記違規點數3點。原處分機關遂於96年7月10日
    以「在6個月內，駕照違規記點共達6點以上」為由，依處罰
    條例第63條第3項前段之規定，裁處異議人吊扣駕駛執照1個
    月並接受道路交通安全講習，又上揭M00000000號裁決，異
    議人並未聲明異議；而上揭S0000000號裁決，異議人已聲明
    異議，由本院以96年度交聲字第645號案受理等事實，有：
    原處分機關嘉監南字第裁00-000000000號裁決書。
    異議人汽車記點查詢報表。
    異議人違規查詢報表。
    本院審理單及電話記錄表。
    異議狀。
    等件為證，且為異議人所不否認，此部分事實當可認定。
  (二)異議人96年度交聲字第645號案，經本院（元股）於97年4月
    28日以96年度交聲字第645號裁定，以「(1)異議人就本件交
    通事故之發生原因曾向臺灣省臺南區車輛行車事故鑑定委員
    會申請鑑定，鑑定結果認為：本件交通事故之肇事主因，係
    異議人駕車行經設有閃光紅燈號誌岔路口時，支線道車未讓
    幹線道車先行，嗣經臺灣臺南地方法院檢察署檢察官囑託覆
    議之結果，亦同意上開臺南區車輛行車事故鑑定委員會之鑑
    定意見；又第三人謝政霖因本件交通事故受有左手掌挫傷、
    左膝挫傷等傷害；分別有臺灣省臺南區車輛行車事故鑑定委
    員會96年6月13日臺南區960371號鑑定意見書、郭綜合醫院
    96年2月9日診斷證明書、臺灣省車輛行車事故覆議鑑定委員
    會96年10月1日府覆議字第0966203093號函各1份附於台南市
    警察局第四分局南市警四刑偵字第0960000341號刑案卷宗第
    8頁、第9頁、臺灣臺南地方法院檢察署97年度核交字第884
    號卷宗第4頁可參；另異議人因本件交通事故觸犯刑法第284
    條第1項前段之過失傷害罪嫌，亦經臺灣臺南地方法院檢察
    署檢察官以97年度調偵字第243號聲請簡易判決處刑書提起
    公訴，嗣因第三人謝政霖撤回告訴，本院始以97年度易字第
    402 號刑事判決諭知公訴不受理，業經本院依職權調閱上開
    卷宗查閱無訛，因此，本件交通事故發生原因之一，係因異
    議人駕駛上開之自小客車行經設有閃光紅燈號誌岔路口時，
    支線道車未讓幹線道車先行所致，洵堪認定。(2)而上開鑑定
    意見，雖亦認為第三人謝政霖就本件交通事故之發生亦有駕
    車行經閃黃燈之交叉路口，未注意車前狀況，未減速慢行，
    為肇事之次因，然異議人亦不得執此脫免其有支線道車未讓
    幹線道車先行之疏失。且異議人所駕駛之自小客車與第三人
    謝政霖所騎乘之機車，究竟是何人先駛至上開肇事地點之交
    叉路口，依物理力之原理，涉及雙方車速之快慢，並不得以
    碰撞位置為惟一之論據，然異議人並未提出其與第三人謝政
    霖當時行車之速度以供本院判斷，且依異議人所駕駛之自小
    客車於本件交通事故發生後所拍攝之照片觀之（見台南市警
    察局第四分局南市警四刑偵字第0960000341號刑案卷宗第23
    頁），該自小客車遭碰撞後所產生之凹痕並不深，實難據此
    而認第三人謝政霖所騎乘之機車有高速行駛之情形。因此，
    異議人辯稱其所駕駛之自小客車已過上開交叉路口之中心線
    ，係第三人謝政霖所騎乘之機車未讓其先行，才發生本件交
    通事故，其無違法之處云云，自屬無據。」為由，認定異議
    人之異議為無理由，應予以駁回，此有本院96年度交聲字第
    645號裁定附卷可參。據上，異議人在6個月內，違規記點共
    達6點以上，應可認定，則本件原處分機關以異議人在6個月
    內違規記點共達6點以上，而依處罰條例第63條第3項前段及
    第24條第1項第5款規定，裁處異議人吊扣駕駛執照1個月，
    及應接受道路交通安全講習，依法並無違誤或不當，是本件
    異議人之異議為無理由，應予以駁回。
五、據上論結，爰依道路交通案件處理辦法第19條，裁定如主文
    。
中    華    民    國    97    年    4     月    30    日
                        交通法庭法  官  蔡直青
以上正本證明與原本無異。
如不服本裁定，應於收受送達後5日內向本院提出抗告狀。（應
附繕本）
                                書記官  劉鴻瑛
中    華    民    國    97    年    5     月    2     日


司法院資訊處製作；財團法人民間司法改革基金會備份。
